【裁判字號】    97,訴,4867
【裁判日期】    980302
【裁判案由】    毒品危害防制條例
【裁判全文】
臺灣臺中地方法院刑事判決              97年度訴字第4867號
公  訴  人  臺灣臺中地方法院檢察署檢察官
被      告  甲○○
上列被告因違反毒品危害防制條例案件，經檢察官提起公訴（97
年度毒偵字第5434號），被告於準備程序中就被訴事實為有罪之
陳述，經告以簡式審判之旨，並聽取意見後，本院合議庭裁定由
受命法官獨任進行簡式審判程序，判決如下：
    主    文
甲○○施用第一級毒品，累犯，處有期徒刑玖月，扣案之第一級
毒品海洛因壹包（驗餘淨重零點壹零伍壹公克）沒收銷燬之。
    犯 罪 事 實
一、甲○○前於民國92年間，因施用毒品案件，經本院裁定令入
    勒戒處所施以觀察、勒戒，因認無繼續施用毒品之傾向，於
    92年1月30日執行完畢釋放；復於93年間，因竊盜案件，經
    本院以93年度沙簡字第289號判處有期徒刑6月確定；復於93
    年間，因施用毒品案件，經本院以93年度訴字第1096號判處
    有期徒刑8月確定，上開2罪經定應執行刑為有期徒刑1年確
    定，於94年8月1日縮刑期滿執行完畢。復於95年間，因竊盜
    案件，經本院以95年度易字第2300號判處有期徒刑4月確定
    ；又因竊盜案件，經本院以95年度易字第2925號判處有期徒
    刑6月確定，上開2罪經定應執行刑為有期徒刑9月，嗣分別
    經減刑為有期徒刑2月、3月，經定應執行刑為有期徒刑4月
    又15日確定，於96年7月30日縮刑期滿執行完畢。詎其仍不
    知悔改，復基於施用第一級毒品之犯意，於97年10月1日7時
    許，在臺中縣大肚鄉○○路164巷2弄65號住處內，以將海洛
    因摻水置入注射針筒，以注射針筒注射之方式，施用第一級
    毒品海洛因1次。嗣於97年10月1日7時許，在臺中縣沙鹿鎮
    ○○路365號全家便利商店因行跡可疑，為警上前盤檢時，
    於有偵查犯罪職權之機關或個人發覺上開犯罪前，主動將其
    持有供其施用之第一級毒品海洛因1包交予警方，並供出其
    有施用第一級毒品海洛因而自首，並扣得第一級毒品海洛因
    1小包（驗餘淨重0.1051公克），經其同意，採集其尿液送
    驗，結果呈可待因、嗎啡陽性反應。
二、案經臺中縣警察局烏日分局報告臺灣臺中地方法院檢察署檢
    察官偵查起訴。
    理    由
一、訊據被告甲○○對其於前揭時、地，施用第一級毒品海洛因
    1 次之犯罪事實坦承不諱，且其為警查獲時，所採尿液送中
    山醫學大學附設醫院檢驗結果，呈可待因及嗎啡陽性反應等
    情，有該院檢驗科藥物檢測中心出具之尿液檢驗報告1紙存
    卷可稽，又扣案之白色粉末1小包，經送驗結果，確呈海洛
    因成分（驗餘淨重0.1051公克），並有行政院衛生署草屯療
    養院97年10月16日草療鑑字第0971000099號在卷可資佐證。
    而按海洛因施用入人體後水解還原成嗎啡，再循嗎啡之代謝
    方式排出體外，已據行政院衛生署藥物食品檢驗局（81）藥
    檢壹字第006431號函說明綦詳，顯見被告關於曾於上開時、
    地施用第一級毒品海洛因1次之自白，應與事實相符。
二、按毒品危害防制條例於92年7月9日修正公布，自93年1月9日
    施行，其中第20條、第23條將施用毒品之刑事處遇程序，區
    分為「初犯」及「5年內再犯」、「5年後再犯」。依其立法
    理由之說明：「初犯」，經觀察、勒戒或強制戒治後，應為
    不起訴處分或不付審理之裁定；「5年內再犯」者，因其再
    犯率甚高，原實施之觀察、勒戒及強制戒治既已無法收其實
    效，爰依法追訴或裁定交付審理。至觀察、勒戒或強制戒治
    執行完畢釋放後，「5年後再犯」者，前所實施之觀察、勒
    戒或強制戒治已足以遮斷其施用毒品之毒癮，為期自新及協
    助其斷除毒癮，仍適用「初犯」規定，始應先經觀察、勒戒
    、強制戒治之程序。從而依該次修正後之規定，僅限於「初
    犯」及「5年後再犯」2種情形，應先經觀察、勒戒或強制戒
    治之程序，此乃該條例第10條之例外規定。倘被告於5年內
    已再犯施用毒品，經依法追訴處罰，縱其第3次（或第3次以
    上）再度施用毒品之時間，在初犯經觀察、勒戒或強制戒治
    執行完畢釋放5年以後，因與單純之「5年後再犯」之情形有
    別，不合於「5年後再犯」之例外規定；且因已於「5年內再
    犯」，顯見其再犯率甚高，原實施觀察、勒戒或強制戒治，
    已無法收其實效，即應回歸原則性規定，由檢察官逕行起訴
    ，依該條例第10條處罰，最高法院95年度臺非字第134號裁
    判可資參照。被告前於92年間，因施用毒品案件，經本院裁
    定送觀察、勒戒後，認無繼續施用毒品之傾向，於92年1月
    30日執行完畢釋放，復於93年間，因施用毒品案件，經本院
    以93年度訴字第1096號判處有期徒刑8月確定等情，有臺灣
    高等法院被告前案紀錄表及臺灣臺中地方法院檢察署刑案資
    料查註紀錄表各1份存卷可佐，則被告於本案犯罪事實欄所
    載時、地再犯施用第一級毒品之罪，雖距92年1月30日觀察
    勒戒執行完畢之時間，已在5年以後，惟其自92年1月30 日
    起之5年內已因犯施用毒品案件經依法訴追處罰，揆諸上開
    最高法院判決意旨，本案仍應予以依法論科，合先敘明。綜
    上，本件事證明確，被告施用第一級毒品海洛因之犯行，洵
    堪認定，應依法論科。
三、核被告所為，係犯毒品危害防制條例第10條第1項之施用第
    一級毒品罪。被告因施用毒品之持有毒品行為，本應以持有
    論，惟持有後進而施用，其持有之低度行為應被施用之高度
    行為所吸收，故不再另論其持有毒品罪。被告前因竊盜案件
    ，經本院以93年度沙簡字第289號判處有期徒刑6月確定；復
    於93年間，因施用毒品案件，經本院以93年度訴字第1096號
    判處有期徒刑8月確定，上開2罪嗣經定應執行刑為有期徒刑
    1年確定，於94年8月1日縮刑期滿執行完畢。復於95年間，
    因竊盜案件，經本院以95年度易字第2300號判處有期徒刑4
    月確定；又因竊盜案件，經本院以95年度易字第2925號判處
    有期徒刑6月確定，上開2罪經定應執行刑為有期徒刑9月，
    嗣經分別減刑為有期徒刑2月、3月，經定應執行刑為有期徒
    刑4月又15日確定，於96年7月30日縮刑期滿執行完畢之事實
    ，有臺灣高等法院被告前案紀錄表及臺灣臺中地方法院檢察
    署刑案資料查註紀錄表各1份在卷可參，其受有期徒刑之執
    行完畢後，5年以內再故意犯本案有期徒刑以上之罪，為累
    犯，應依刑法第47條第1項之規定，加重其刑。又查，本案
    被告因行跡可疑，經員警上前盤查，在員警未發現有確切之
    根據得合理懷疑被告於本件犯罪時、地有施用第一級毒品之
    事實前，即主動交出身上之海洛因1包並供述其施用第一級
    毒品海洛因而自首，有被告之警詢筆錄、員警職務報告及證
    人即查獲員警丙○○於本院審理時證述足證，爰依刑法第62
    條前段規定減輕其刑；且前分別有加重、減輕之事由，依法
    應先加後減之。爰審酌被告施用毒品，經觀察、勒戒及論罪
    科刑後，仍不知戒惕，一再施用，無視於毒品對於自身健康
    之戕害及國家對於杜絕毒品犯罪之禁令，不知戒除惡習，惡
    性非輕，然念其於本院坦承犯行，態度良好，其施用毒品並
    無危害他人等一切情狀，量處如主文所示之刑。另扣案之第
    一級毒品海洛因1小包（驗餘淨重0.1 051公克），為毒品危
    害防制條例第2條第2項第1款所列之毒品，應依同條例第18
    條第1項前段之規定，予以宣告沒收銷燬之。
四、據上論斷，應依刑事訴訟法第273條之1第1項、第299條第1
    項前段，毒品危害防制條例第10條第1項、第18條第1項前段
    ，刑法第11條前段、第47條第1項、第62條前段，判決如主
    文。
本案經檢察官乙○○到庭執行職務。
中    華    民    國    98    年    3     月    2     日
                  刑事第三庭  法  官  李慧瑜
上正本證明與原本無異。
如不服本判決，應於收受送達後10日內向本院提出上訴書狀（應
敘述具體理由並附繕本）。
上訴書狀如未敘述理由，應於上訴期間屆滿後20日內補提理由書
於本院。
                              書記官   陳青瑜
中    華    民    國    98    年    3     月    2     日
附錄論罪科刑法條
毒品危害防制條例第10條
施用第一級毒品者，處 6 月以上 5 年以下有期徒刑。
施用第二級毒品者，處 3 年以下有期徒刑。


司法院資訊處製作；財團法人民間司法改革基金會備份。
